【裁判字號】    92,重訴,888
【裁判日期】    920807
【裁判案由】    清償借款
【裁判全文】
臺灣臺北地方法院民事判決                        九十二年度重訴字第八八八號
    原      告  華南商業銀行股份有限公司
    法定代理人  丙○○
    訴訟代理人  丁○○
    被      告  企龍股份有限公司
  兼法定代理人    振偉
    被      告    復培
                甲○○
    右四人共同
    訴訟代理人  乙○○
右當事人間請求清償借款事件，本院判決如左：
    主  文
被告應連帶給付原告新台幣伍仟柒佰陸拾伍萬元，及如附表所示之利息、違約金。
訴訟費用由被告連帶負擔。
本判決於原告以新台幣壹仟玖佰貳拾壹萬陸仟陸佰陸拾柒元或同面額之中央政府建設
公債八十四年甲類第一期債票供擔保後，得假執行。
    事  實
甲、原告方面：
壹、聲明：除假執行擔保金額外，如主文所示。
貳、陳述：被告企龍股份有限公司（下簡稱企龍公司）於民國八十六年一月二十二日
    邀同其餘被告  復培、甲○○、  振偉為連帶保證人，以本金新台幣（下同）壹
    億壹仟肆佰萬元為限，就企龍公司對原告所負債務負連帶清償責任。被告企龍公
    司自八十六年三月三日起陸續向原告借款，並約定應依各個借款及增補契約所載
    按期清償，詎被告企龍公司僅繳息至九十一年六月即未再依約繳納，屢經原告催
    討迄未清償，依授信約定書第五、六條約定其債務應視同全部到期，共計尚積欠
    原告伍仟柒佰陸拾伍萬元及如附表所示之利息、違約金未予清償。為此提起本件
    訴訟。
參、證據：提出借據、增補契約書、授信約定書、保證書、放款部分收回、利息收入
          記錄影本為證。
乙、被告方面：
壹、聲明：駁回原告之訴。
貳、陳述：
一、被告企龍公司自八十六年三月起以其坐落於台北縣汐止市○○○路○段一０二號
    二十一及一０四號二十一樓（位於東方科學園區）及台北縣汐止市○○街七五三
    巷二弄二十號，三筆不動產向原告貸款，並按月攤還本息，均保持良好紀錄。至
    九十年五月十二日被告坐落於台北縣汐止市○○○路○段一０二號及一０四號（
    二十一樓）之辦公室因遭東方科學園區其他樓層之火災延燒波及，造成嚴重損毀
    ，影響營運甚大，此次火災會由低層延燒至高樓層之辦公室，與台北縣工務局怠
    忽職責，未依法查處該管違規使用情形有關，被告亦已請求國家賠償中。當時行
    政院並請各銀行主動洽訪受災廠商提供協助，以能協助廠商渡過難關，惟原告均
    被動因應，被告於原告銀行開立有活期帳戶及支票帳戶，為其多年之忠實客戶，
    於火災發生後，雖經營陷入困境，被告仍繼續正常繳息，但原告均不願配合行政
    院之指示主動洽訪受災廠商提供協助，至九十一年六月以後，被告因財務困境，
    實無法持續以高額利率持續繳息，乃再向原告請求其調降，更落井下石，將其原
    同意被告之專案貸款利率，改為銀行自有資金之一般貸款的利率，而將原利率再
    往上調高。依目前各銀行之存放款利率比較，被告認為原告訴之聲明所請求之利
    息高達百分之七點七年利率實有偏高、不合理之處，應予調低，始為合理。
二、被告於九十年一月因檢舉台灣證券交易所涉違反公平交易法，致被告與台灣證券
    交易所雙方關係惡化，並於九十年底因台灣證券交所違反公平交易法遭其片面終
    止資訊供給契約，並停止供給股市交易資訊，致被告無法繼續營運，由於鈞院與
    行政院公平交易委員會均互相推諉，不予處理，使得被告權益嚴重受損，終於最
    後對原告貸款之繳息無以為繼，故鈞院與行政院公平交易委員會兩單位，實應有
    一單位應對被告負無法繼續營運損害賠償之責。
參、證據：提出監察院對東方科學園區火災案之調查意見、行政院公平交易委員會對
    台灣證券交易所之處分書、鈞院二次駁回被告假處分申請之裁定書、行政院公平
    交易委員會九十年十月十九日之回函、放款利息、收續費收據影本為證。
    理  由
一、本件原告主張之事實，已據其提出借據、增補契約書、授信約定書、保證書、放
    款部分收回、利息收入記錄影本為證。核屬相符，被告雖辯稱利息高達年息百分
    之七點七偏高、不合理，應予調低云云，惟於九十二年六月二十日言詞辯論期日
    中已稱對借據約定利率沒有意見等語，且被告認應予調低利率一節，亦未舉證證
    明其依據，應認被告上開辯詞不足採信，原告之主張應為可採。至被告所辯其與
    台灣證券交易所間有關違反公平交易法之關係部分，與本件被告是否對系爭債務
    有無負擔之義務無關係，併此敘明。
二、原告依消費借貸及連帶保證契約請求被告連帶給付如主文第一項所示之借款、利
    息、違約金為有理由，應予准許。
三、假執行之宣告：原告陳明願供擔保，請求宣告假執行，核無不合，茲酌定相當之
    擔保金額，予以准許。
四、因本案事證已臻明確，兩造其餘主張陳述及所提之證據，均毋庸再予審酌，附此
    敘明。
五、結論：
    本件原告之訴為有理由，依民事訴訟法第八十五條第二項、第三百九十條第二項
    ，判決如主文。
中      華      民      國    九十二    年      八      月      七      日
                              民事第二庭  法  官    黃雯惠
右為正本係照原本作成
如對本判決上訴，須於判決送達後廿日內向本院提出上訴狀
中      華      民      國    九十二    年      八      月      七      日
                                          書記官    林玗倩


司法院資訊處製作；財團法人民間司法改革基金會備份。
